臺灣士林地方法院民事判決　　　　　　　96年度小上字第89號
上　訴　人　乙○○
被上訴人　　新光行銷股份有限公司
法定代理人　甲○○
上列當事人間請求清償債務事件，上訴人對於中華民國96年10月
15日本院士林簡易庭96年度士小字第2138號第一審判決提起上訴
，本院判決如下：
    主  文
上訴駁回。
第二審訴訟費用新臺幣壹仟伍佰元由上訴人負擔。
    事實及理由
一、按關於請求給付金錢或其他代替物或有價證券之訴訟，其標
    的金額或價額在新臺幣（以下同）10萬元以下者，適用小額
    程序，民事訴訟法第436 條之8 第1 項定有明文。本件訴訟
    標的金額2 萬元為10萬元以下，原審乃依小額訴訟程序審理
    。又對於小額訴訟之第一審裁判之上訴，非以其違背法令為
    理由不得為之，第436 條之24第2 項分別定有明文。另按上
    訴狀內應記載上訴理由，表明下列各款事項：(一)原判決所違
    背之法令及其具體內容。(二)依訴訟資料可認為原判決有違背
    法令之具體事實，觀諸民事訴訟法第436 條之25規定甚明。
    由是觀之，上訴狀應就第一審判決如何違背法令為具體之指
    摘，並揭示該法規之條項或其內容，若係成文法以外之法則
    ，應揭示該法則之旨趣，倘為司法院解釋或最高法院之判例
    ，則應揭示該判解之字號或其內容，或揭示如何當然違背法
    令之事實，上訴狀如未依此項方法表明者，即難認為已對第
    一審判決之違背法令有具體之指摘（最高法院71年度臺上字
    第314 號判例參照）。復按，當事人於小額訴訟程序第二審
    程序不得提出新攻擊或防禦方法；小額程序之第二審判決，
    依上訴意旨足認上訴為無理由者，得不經言詞辯論為之，民
    事訴訟法第436 條之28、第436 條之29第2 款亦分別定有明
    文。
二、本件上訴人上訴理由略以：
  (一)被上訴人提出之申請表立約當事人為訴外人巔峰電信股份有
    限公司（以下簡稱巔峰公司），並非被上訴人，故上訴人係
    與訴外人巔峰公司成立消費者商品買賣契約書，被上訴人並
    非契約當事人。訴外人誠泰商業銀行股份有限公司（以下簡
    稱誠泰銀行）將4 萬8,000 元貸款撥付予訴外人誠泰行銷股
    份有限公司（以下簡稱誠泰行銷），訴外人誠泰行銷再撥付
    予訴外人巔峰公司，兩造間並未就貸款4 萬8,000 元達成合
    意，則訴外人新光銀行即無將其對上訴人之借款債權讓與被
    上訴人之可言。臺灣板橋地方法院三重簡易庭96年度重小字
    第1535號民事判決亦認被上訴人並非申請表及貸款約定之當
    事人。原審遽認訴外人新光銀行與上訴人間有消費借貸關係
    存在，違反民法第153 條規定。
  (二)上訴人與訴外人巔峰公司間「亞太行動假期專案」契約係受
    消費者保護法所規範之定型化契約，惟未給付上訴人30日以
    內之合理期間審閱及資訊揭露，申請表內容複雜、字體細小
    ，上訴人未予審閱，申請表第7 條所稱「於簽署前均已經合
    理天數詳細審閱」云云，非屬實在，故申請書關於「同意由
    新光行銷公司代上訴人向新光銀行申請貸款」、「授權新光
    銀行逕行撥款巔峰公司」、「不得以消費買賣契約對抗被上
    訴人」等記載，均不構成契約內容。且該等定型化契約加重
    上訴人責任，使上訴人拋棄權利，對上訴人有重大不利益，
    依民法第247 條之1 規定無效。
  (三)被上訴人為擴大業務謀取利益而與訴外人巔峰公司合作，訴
    外人巔峰公司應視為被上訴人手足之延伸，買賣契約與貸款
    契約屬於關連契約，消費者基於關連契約，對於締結關連契
    約之企業經營者，有拒絕給付之抗辯權者，亦得拒絕貸款之
    還款，被上訴人不得以債之相對性藉口免責。本件因訴外人
    巔峰公司經營不善而倒閉，上訴人自得以此事由對抗被上訴
    人。
  (四)被上訴人僅提出訴外人誠泰行銷股份有限公司（以下簡稱誠
    泰行銷公司）所訂之分期付款申請表及消費性商品貸款契約
    書為證，未提出訴外人新光銀行承作放款之證明文件或承辦
    人員之資料，而衡諸一般銀行放款除須申請人雙證件外，尚
    須銀行承辦人向貸款人說明權利義務，並核對貸款人基本資
    料，即便以電話對保，銀行人員亦應報告服務機構名稱、姓
    名、職員編號、通話目的並作成錄音紀錄。原審未要求被上
    訴人提出證明即遽爾判決，實有違背法令。
  (五)原判決有違背法令與經驗法則之誤，爰依法提起上訴。並聲
    明：(1)原判決廢棄。(2)被上訴人在第一審之訴及假執行之聲
    請均駁回。
三、本件上訴人對原審判決提起上訴，已於上訴狀具體指摘原審
    判決違背第247 條之1 、消費者保護法之具體內容及具體事
    實，自形式上觀之，其提起本件上訴應屬合法。是本件應審
    究者為上訴有無理由，經查：
  (一)本件上訴理由雖指摘原審未查明貸款撥付及放款對保流程，
    復未審酌本件定型化契約無給予上訴人相當審閱期間，該等
    條款不得構成契約內容，且契約內容對上訴人有重大不利益
    應屬無效，又上訴人基於關連契約，得以對抗巔峰公司之事
    由對抗被上訴人，原審違背法令與經驗法則云云。然查，上
    訴人於上訴時所提出之上揭抗辯事項，於原審並未主張，其
    人於原審僅抗辯：伊係與訴外人巔峰公司簽約，被上訴人、
    訴外人新光銀行、誠泰銀行均非契約當事人云云（參見原審
    96 年10 月1 日言詞辯論筆錄，第14頁），此經本院核閱原
    審卷宗無誤，是上開事證自屬新攻擊或防禦方法。上訴人既
    非因原法院違背法令致未能提出上開攻擊或防禦方法，依首
    揭民事訴訟法第436 條之28之規定，本院自不得就此部分予
    以審酌。
  (二)又上訴人指摘原審關於認定上訴人與訴外人新光銀行前身誠
    泰銀行間有分期清償之消費借貸關係存在，並由被上訴人受
    讓上開債權乙節不當云云。惟查，原審係依申請表約定事項
    第1 項、第2 項、第3 項之約定，認定契約內容已明確表明
    上訴人向訴外人巔峰公司分期付款購買商品，由該公司備申
    請表由上訴人依式填寫並交由訴外人誠泰銀行核准後，將准
    撥款項撥付訴外人誠泰行銷指定之帳戶內，復轉撥付訴外人
    巔峰公司指定帳戶內，再由上訴人依約定分期付款之方式繳
    款，依約被上訴人前身誠泰銀行與上訴人間有消費借貸關係
    存在，並於判決理由內已詳加說明認定之理由及證據之取捨
    。而核諸上訴狀所載，就此部分僅泛稱原判決違反民法第15
    3 條規定，實係就原審事實認定及證據取捨任加指摘，不能
    認為已具體指出原判決就該部分違背法規之內容及事實。至
    於上訴人提出臺灣板橋地方法院三重簡易庭96年度重小字第
    1353號民事判決就相關案件之認定內容，非屬民事訴訟法第
    436 條之24第2 項、第436 條之25所稱之「法令」。是上訴
    人此部分上訴顯無理由。
  (三)綜上所述，本件原審判決於法並無違誤，上訴意旨指摘原判
    決違背法令，為無理由，爰依首揭規定，不經言詞辯論，逕
    以判決駁回上訴人之上訴。
四、依民事訴訟法第436 條之32第1 項準用同法第436 條之19規
    定，第二審法院為訴訟費用之裁判時，應確定其訴訟費用額
    。本件第二審訴訟費用額，爰確定如主文第2 項所示金額。
五、據上論結，依民事訴訟法第436之32第1項、第2項、第449條
    第1 項、第436 條之19第1 項、第78條，判決如主文。
中　　華　　民　　國　　96　　年　　12　　月　　21　　日
                  民事第二庭  審判長法官  俞慧君
                              法      官  陳梅欽
                              法      官  陳玉曆
以上正本證明與原本無異。
本件判決不得上訴。
中    華    民    國    96    年    12    月    26    日
                              書  記  官  蔡雨呈
